【裁判字號】    95,簡抗,47
【裁判日期】    950822
【裁判案由】    給付報酬
【裁判全文】
臺灣臺北地方法院民事裁定              95年度簡抗字第47號
抗  告  人  乙○○
相  對  人  漢騰開發有限公司
法定代理人  甲○○
抗告人與相對人間請求給付貨款事件，抗告人對於民國95年7月7
日本院臺北簡易庭所為第一審之裁定提起抗告，本院裁定如下：
    主      文
抗告駁回。
抗告訴訟費用由抗告人負擔。
    理      由
一、按當事人得以合意定第一審管轄法院。但以關於由一定法律
    關係而生之訴訟為限。前項合意，應以文書證之。民事訴訟
    法第24條定有明文。此種依當事人之合意而定之管轄，謂之
    合意管轄。合意管轄係基於當事人之合意，直接發生管轄變
    更之訴訟法上效果之行為，故屬訴訟上之契約行為，其要件
    與效果應依訴訟法之規定決定之。又合意管轄雖常與私法上
    契約同時締結而訂於同一書面上，但其仍為一獨立之契約，
    縱私法上契約因有法定原因而失效，亦不當然影響合意管轄
    之效力。
二、本件抗告意旨略以：本件相對人曾向抗告人住所地之法院即
    鈞院聲請核發支付命令，經抗告人提出異議，上開支付命令
    之聲請已視為起訴，鈞院即以兩造間委託銷售契約書第13條
    所定「如因本契約而涉訴訟，雙方合意以委託標的不動產所
    在地法院為第一審管轄法院」云云為由，而依職權將本件移
    送臺灣臺中地方法院。惟本件兩造雖曾以「委託銷售契約書
    」草稿多次作來回溝通，惟因認知有異，最後兩造並未正式
    用印，是相對人據以提出於本院者並非定稿之契約正本，僅
    係兩造間協商過程中之未定案草稿，因雙方並未簽約，故無
    正式、有效之契約，自無合意管轄之約定存在，原裁定遽依
    職權裁定將本件移送於臺灣臺中地方法院，自有未合，爰提
    起本件抗告，請求廢棄原裁定等語。
三、經查，原審係以本件乃相對人主張抗告人於民國95年2月9日
    委託相對人仲介銷售抗告人所有坐落於台中市○○區○○段
    142地號，面積288平方公尺之土地（以下簡稱系爭土地），
    而起訴請求抗告人依卷附不動產委託銷售契約之約定給付報
    酬，並引委託銷售契約書第13條約定，而謂就因上開契約所
    生之涉訟，雙方合意以委託標的不動產所在地之地方法院為
    第一審管轄法院，茲本件委託銷售標的之系爭土地既係坐落
    於台中市南屯區，故依職權將本件裁定移送於臺灣臺中地方
    法院等語；而抗告人則辯稱本件兩造就不動產委託銷售契約
    意思表示尚未合致，故更無合意管轄之約定云云。惟按，兩
    造間雖就彼此間是否締結前揭不動產委託銷售契約之合意有
    所爭執，然因依兩造先後交付對造之不動產委託銷售契約書
    之第13條後段均皆載明「‧‧‧如因本約而涉訴訟，雙方合
    意以委託標的不動產所在地之地方法院為第一審管轄法院」
    乙節清楚，此有前揭各契約書附卷足佐，乃前揭約定即為
    當事人以合意定第一審管轄法院無疑。此際私法上之不動產
    委託銷售契約與合意管轄雖同載於前揭契約書內，但其效果
    仍各自獨立，命運並不相同，故縱兩造對於彼此間是否成立
    不動產委託銷售契約之合意有所爭執，惟其合意管轄之約定
    並不因此失效。茲本件系爭土地所在乃臺灣台中地方法院所
    轄，是則原審依上開合意管轄約款，將本件訴訟裁定移送於
    前開法院，即無違誤。是本件抗告人徒以雙方並未簽約，故
    無正式、有效之契約存在，故亦無合意管轄之約定云云，容
    有誤會。抗告人據以提起抗告，聲明廢棄原裁定，為無理由
    ，應予駁回。
四、據上論結，本件抗告為無理由。依民事訴訟法第436之1第3
    項、第495條之1第1項、第449第1項、第95條、第78 條，裁
    定如主文。
中    華    民    國    95    年    8    月    22    日
                     民事第二庭審判長法  官  鄭純惠
                                     法  官  吳淑惠
                                     法  官  蕭胤瑮
以上正本係照原本作成。
不得再抗告。
中    華    民    國    95    年    8    月    22    日
                                     書記官  黃慧怡


司法院資訊處製作；財團法人民間司法改革基金會備份。
